【裁判字號】    89,訴,551
【裁判日期】    900105
【裁判案由】    違反著作權法等
【裁判全文】
臺灣新竹地方法院刑事判決                           八十九年度訴字第五五一號
    公  訴  人  臺灣新竹地方法院檢察署檢察官
    被      告  甲○○
    選任辯護人  黃秀蘭
右列被告因違反著作權法等案件，經檢察官提起公訴（八十九年度偵字第二五二九號
、第三五九三號、第三八三七號、第四五一八號、第四五一九號、第四五二０號），
本院判決如左：
    主      文
甲○○以明知為侵害著作權之物，意圖營利而交付之方法侵害他人之著作權為常業，
處有期徒刑壹年參月，併科罰金新台幣捌萬元，罰金如易服勞役，以新台幣玖佰元即
銀元參佰元折算壹日。
扣案如附表所示之物品均沒收。
    事      實
一、甲○○係設在新竹縣竹北市○○○路二八三號「奇兵電視遊樂器」商店（即奇兵
    企業商行）之實際負責人，明知：(1)、附表編號一所示「任天堂Ｎｉｎｔｅｎｄ
    ｏ」、「Ｎｉｎｔｅｎｄｏ」、「ＧＡＭＥＢＯＹ」、「瑪琍ＭＡＲＩＯ」、「
    超級瑪琍」、「瑪琍醫生圖」、「ＤＯＮＫＥＹ  ＫＯＮＧ」等商標圖樣，為日
    商任天堂股份有限公司（下稱任天堂公司）向經濟部中央標準局（現改制為經濟
    部智慧財產局，下稱中央標準局）申請註冊取得商標專用權，註冊號碼依序為第
    三七三七三八號、第八一六六四六號、第四四一一一二號、第七三二二一三號、
    第七三二三００號、第五一七六五二號、第二六七五八二號；附表編號二所示「
    ＳＥＧＡ」之商標圖樣，為日商西雅企業股份有限公司（下稱西雅公司）向中央
    標準局申請註冊取得商標專用權，註冊號碼為第二四九０七０號；附表編號三所
    示「ＰＳ設計圖」之商標圖樣，為日商新力電腦娛樂股份有限公司（下稱新力公
    司）向中央標準局申請註冊取得商標專用權，註冊號碼為第七一０四五四號，皆
    指定使用於電視遊樂器程式遊戲光碟及卡匣等商品，仍在商標專用期間內，且上
    揭公司所生產之前述商品，在我國境內市場行銷多年，品質素有信譽，為相關社
    會消費大眾所共知之商品，其中收錄之遊戲軟體係上揭公司享有著作權之電腦程
    式著作，非經前揭擁有著作權公司之同意或授權，不得擅自重製或意圖營利而交
    付；(2)附表編號四所示「ＢＩＯＨＡＲＺＡＲＤ２」、「ＤＩＮＯ  ＣＲＩＳＩ
    Ｓ」、「ＢＩＯＨＡＲＺＡＲＤ  ３  ＬＡＳＴ  ＥＳＣＡＰＥ」、「ＢＩＯＨ
    ＡＲＺＡＲＤＧＵＮ  ＳＵＲＶＩＶＯＲ」等遊戲光碟，為日商卡波光股份有限
    公司（下稱卡波光公司）享有著作權之電腦程式著作；附表編號五所示之「ＤＡ
    ＮＣＥ  ＤＡＮＣＥ  ＲＥＶＯＬＵＴＩＯＮ  ２」遊戲光碟，為日商可樂美股
    份有限公司（下稱可樂美公司）享有著作權之電腦程式著作；附表編號六所示「
    ＦＩＮＡＬ  ＦＡＮＴＡＳＹ  Ⅷ」、「ＬＥＧＥＮＤ  ＯＦ  ＭＡＮＡ」、「
    ＶＡＧＲＡＮＴ  ＳＴＯＲＹ」等遊戲光碟，為日商思奎爾股份有限公司（下稱
    思奎爾公司）享有著作權之電腦程式著作；附表編號七所示遊戲光碟，為美商藝
    電股份有限公司（即Ｅｌｅｃｔｒｏｎｉｃ  Ａｒｔｓ  ＩＮＣ．，下稱美商藝
    電公司）享有著作權之電腦程式著作，皆非經前述擁有著作權公司之同意或授權
    ，不得擅自重製或意圖營利而交付，且明知如附表編號一、二、三所示之卡匣、
    遊戲光碟，均係不知名之他人，未經商標專用權人任天堂公司、新力公司及西雅
    公司授權，而擅自於同一商品使用相同於前開商標圖樣，竟未經上揭商標專用權
    人及電腦程式著作之著作權人同意或授權，基於販賣仿冒商標商品之概括犯意及
    常業侵害他人著作財產權之犯意，自民國八十九年一月初某日起，至八十九年四
    月二十七日，以新台幣（下同）二十八至三十五元之價格，分別向新竹市○○路
    之「建宏電視遊樂器」商店販入附表編號依所列仿冒任天堂公司生產之卡匣及向
    新竹縣竹北市○○路之「超次元公司」販入前述仿冒之遊戲光碟片而為陳列、販
    售（建宏電視遊樂器商店及超次元公司部分，由檢察官另行偵查中），甲○○並
    自前述買入日起，即以每片四十五元至五十元之價格，連續在位於上址其所經營
    之店內，多次將附表所示卡匣、遊戲光碟片販賣予不特定之消費者，使消費者對
    於任天堂公司、新力公司、西雅公司所製造之相同商品產生混淆，侵害任天堂公
    司、新力公司及西雅公司對於附表編號一、二、三所示卡匣、遊戲光碟片之商標
    專用權及著作財產權及侵害卡波光公司、可樂美公司、思奎爾公司及美商藝電公
    司對於附表編號四、五、六、七所示遊戲光碟片之著作權。迨八十九年四月二十
    七日下午五時二十分許，為警於甲○○所經營前開店內查獲，並扣得甲○○所有
    如附表所示尚未出售而陳列在架上之所有供犯違反商標法、著作權法犯罪行為所
    使用之物（扣案物品之名稱、數量及侵害之商標專用權、著作財產權詳如附表所
    示）。
二、案經任天堂公司、西雅公司、新力公司訴由內政部警政部署保安警察第二總隊第
    一大隊第四中隊報請暨思奎爾公司、卡波光公司、可樂美公司及美商藝電公司訴
    請臺灣新竹地方法院檢察署察官偵查起訴。
    理    由
一、訊據被告甲○○固坦承於右揭時、地販賣上開仿冒商標之盜版卡匣、光碟之事實
    無訛，惟矢口否認有前揭違反商標法、著作權法之犯行，辯稱：前揭扣案物品，
    告訴人並無著作權，且依該物品之性質，亦應無商標權，另就前揭有著作權之光
    碟部分，告訴人公司等雖有取得著作權證書，但不能以此即認其有著作權，仍應
    依著作權法之規定為之，告訴人公司等並未依著作權法之規定取得著作權，至美
    商藝電公司部分，被告係誤認係其日商產品，而認係無著作權之商品云云：惟查
    ：
（一）、被告於前揭時地，販賣前揭未經前開告訴人公司授權製造商品之事實，為被
        告所自承，復有在被告所經營之前開商店內查獲之如附表所示之光碟片、遊
        戲卡匣扣案可資佐證。
（二）、且上開思奎爾公司、卡波光公司、可樂美公司之遊戲光碟係日本之著作，上
        開藝電公司之遊戲光碟係美國之著作，日商思奎爾公司、卡波光公司、可樂
        美公司上開著作，在台灣亦委由台灣總代理商英特全股份有限公司與日本同
        步銷售及公開散布，此有上開著作物之首次發行日一覽表、進貨單、發票及
        出貨單等資料足憑，均符合我國著作權法第四條第一款之規定，得受我國著
        作權法之保護；美商藝電公司擁有之上開著作，有正版軟體封面及著作權證
        明文件各一份存卷可參，亦符合西元一九九三年七月十六日，北美事務協調
        委員會與美國在台協會著作權保護協定第一條規定，得受我國著作權法保護
        ，依我國著作權法第十條規定，著作完成時享有著作權。故被告所辯上開外
        國著作不受我國著作權法保護一節，尚有誤解，自難採信，且被告亦自承該
        店內所販賣正版光碟之價格約為每片一千元，與其所販賣未獲告訴人公司授
        權製造之光碟相差甚鉅，被告對該類商品，是未獲得前開告訴人公司授權所
        製造，應有認識，被告辯稱不知該類商品有著作權，為卸責之詞，自無可採
        。
（三）、按商標自註冊之日起，由註冊人取得商標專用權，商標法第二十一條設有明
        文，而所謂商標之使用，依八十二年十二月廿二日修正公佈前商標法第六條
        第一項之規定，係指將商標用於商品或其包裝或容器之上，行銷國內市場或
        外銷者而言；修正後之商標法第六條第一項則明定：「本法所稱商標之使用
        ，係指為行銷之目的，將商標用於商品或其包裝、容器、標帖、說明書、價
        目表或其他類似物件上，而持有陳列或散布。」足見修正後之商標法第六十
        二條之所謂「使用」，非以將商品行銷於外為必要，亦不允許未經授權之人
        ，擅自於商品或包裝容器上使用他人業經註冊之商標，上揭「任天堂Ｎｉｎ
        ｔｅｎｄｏ」、「Ｎｉｎｔｅｎｄｏ」、「ＧＡＭＥＢＯＹ」、「瑪琍ＭＡ
        ＲＩＯ」、「超級瑪琍」、「瑪琍醫生圖」、「ＤＯＮＫＥＹ  ＫＯＮＧ」
        等商標圖樣，係日商任天堂公司向經濟部智慧財產局（原中央標準局）申請
        註冊取得商標專用權，指定使用於電視遊樂器程式遊戲光碟片及卡匣等商品
        ，有該商標之商標註冊證在卷可稽；「ＰＳ設計圖」遊戲光碟係新力公司向
        經濟部智慧財產局（原中央標準局）申請註冊取得商標專用權，指定使用於
        電腦、光碟等商品，亦有該商標之商標註冊證在卷可稽；「ＳＥＧＡ」遊戲
        光碟係西雅公司向經濟部智慧財產局（原中央標準局）申請註冊取得商標專
        用權，指定使用於電腦、磁碟、磁片、光碟片等商品，有該商標之商標註冊
        證在卷可稽，而透過電磁輸出入交換運算之作用，如以遊樂器、光碟機、電
        腦主機之操作為媒介，始於電視或電腦螢幕前出現商標圖樣者，其標示型態
        足資一般商品購買人認識其表彰商品之來源者，亦應認屬於商標法第六條第
        一項之所稱之其他類似物件之範疇，又上開任天堂、新力、西雅公司之商標
        均係屬名牌，該等公司之商標除經我國經濟部中央標準局註冊登記，自受我
        國商標法保護，被告辯稱前開告訴人等就該類商品，並無商標權，亦與事實
        不符，自不足採信。
    本件事實及證據已相當明確，被告前開犯行應足以認定。
二、被告明知其所販賣之前揭彷冒商標商品係商標法第六十二條之仿冒商標商品而販
    賣之，核其所為係犯商標法第六十三條之販賣仿冒商標商品罪；其陳列販賣仿冒
    商標商品之低度行為，為販賣仿冒商標商品之高度行為所吸收，不另論罪。且被
    告多次眅賣仿冒商標商品之行為，時間緊接，手法相近，所犯復係構成要件相同
    之罪，顯係基於概括之犯意為之，為連續犯以一罪論，依法加重其刑。又被告明
    知前開扣案之盜版光碟中思奎爾公司、卡波光公司、可樂美公司及美商藝電公司
    遊戲光碟為侵害著作權之物，仍意圖營利而交付予不特定之人，且以之為常業，
    核其所為係犯著作權法第九十四條之罪。按刑法上所謂常業犯，係指反覆以同種
    類行為為目的之社會活動之職業性犯罪而言，至於其犯罪所得之多寡，事後仍否
    保有該犯罪所得，是否恃此犯罪為唯一的謀生職業，則非所問，縱另兼有其他職
    業，或犯罪所得不多，均無礙於該常業犯之成立（最高法院八十五年度台上字第
    五一０號判例、八十九年度台上字第四四五號判決參照）。是被告既有反覆販賣
    盜版卡匣、光碟之意思與行為，並以之為生活之資，參諸前揭說明，自應論以常
    業犯。又被告前開所為，係以一販賣行為，同時觸犯前揭商標法及著作權法等二
    罪，侵害商標專用權人及著作權人之法益，觸犯構成要件不相同之罪名，為想像
    競合犯，應從一重之以明知為侵害著作權之物，意圖營利而交付之方法侵害他人
    之著作權為常業罪論處。爰審酌被告犯罪後能坦承犯行，迄今仍未得告訴人諒解
    、販賣仿冒商品影響真正商標權所表彰之品質及商譽，造成商標專用權人、著作
    權人之損失，除妨礙社會交易秩序外，尚損害我國國際名譽，暨被告之素行、犯
    罪動機、目的、手段、智識程度、販賣仿冒商標、著作權商品數目、對商標專用
    權人、著作權人及消費者權益所生損害程度等一切情狀，量處如主文所示之刑，
    就罰金部分並諭知易服勞役之折算標準。
四、又扣案附表編號四至七之光碟，係被告所有供犯侵害著作權常業罪所使用之物，
    均依刑法第三十八條第一項第二款之規定予沒收。另附表編號一至三所載其他扣
    案卡匣、光碟，係被告違反商標法第六十三條所意圖販賣而陳列之物，依同法第
    六十四條之規定予以宣告沒收。至附表編號八所載之目錄九本，係被告所有，供
    犯揭商標法及著作權法之罪所使用之物，依刑法第三十八條第一項第二款予以沒
    收。
四、至公訴人雖另認被告前開違反商標法之行為同時構成刑法第二百十六條、第二百
    二十條第二項、第二百十一條行使偽造準私文書罪嫌，惟商標係表示由商標權人
    生產或由其授權生產該類商品之表徵，固含有該商品係由商標權人生產或由其授
    權生產之意思，然明知為冒用他人商標商品而販賣，商標法第六十四條既有明文
    規定處罰，依特別法於普通法之法理即不應再成立行使偽造準私文書罪，如認同
    時成立行使偽造私文書罪，則商標法前開規定即無適用之餘地，自非商標法立法
    之本旨，故被告前揭違反商標法之行為應不再同時成立行使偽造準私文書罪，但
    公訴人認被告此部分之犯行與前開論罪科刑部分有想像競合犯裁判上一罪之關係
    ，故就被告此部分之犯行，不另為無罪判決之諭知。
據上論斷，應依刑事訴訟法第二百九十九條第一項前段，商標法第六十三條、第六十
四條，著作權法第九十四條，刑法第十一條前段、第五十五條前段、第四十二條第二
項、第三十八條第一項第二款，罰金罰鍰提高標準條例第二條，現行法規所定貨幣單
位折算新台幣條例第二條判決如主文。
本案經檢察官林鳳師到庭執行職務。
中      華      民      國    九十      年      一      月      五      日
                                臺灣新竹地方法院刑事第二庭
                                      法      官  王  銘  勇
右正本證明與原本無異。
如不服本判決，應於判決送達後十日內向本院提出上訴狀( 應附繕本 )，上訴於
臺灣高等法院。
                                      書  記  官  張  雲  娥
中      華      民      國    九十      年      一      月      五      日
附錄論罪法條：
商標法第六十三條：
明知為前條商品而販賣、意圖販賣而陳列、輸出或輸入者，處一年以下有期徒刑、拘
役或科或併科新臺幣五萬元以下罰金。
著作權法第九十四條
以犯第九十一條、第九十二條或第九十三條之罪為常業者，處一年以上七年以下有期
徒刑，得併科新台幣四十五萬元以下罰金。
附表：
┌──┬────────────────┬───────┬───────┐
│編號│   物     品     名     稱      │    數  量    │  備    註    │
├──┼────────────────┼───────┼───────┤
│    │                                │              │商標名稱：    │
│ 一 │任天堂GAME BOY遊戲卡匣          │ 九十個       │(1)任天堂Ninten│
│    │                                │              │  do          │
│    │                                │              │(2)Nintendo    │
│    │                                │              │(3)GAMEBOY     │
│    │                                │              │(4)瑪琍MARIO   │
│    │                               │              │(5)瑪琍醫生圖  │
│    │                                │              │(6)DONKEY KONG │
├──┼────────────────┼───────┼───────┤
│ 二 │西雅公司遊戲光碟片              │ 四百片       │商標名稱：    │
│    │                                │              │「SEGA」      │
├──┼────────────────┼───────┼───────┤
│ 三 │新力公司遊戲光碟片              │ 五千零八十片 │商標名稱：    │
│    │                                │              │「PS設計圖」  │
├──┼────────────────┼───────┼───────┤
│    │                                │              │其中含：      │
│    │                                │              │(1)BIOHAZARD 2 │
│    │                                │              │  二片        │
│    │                                │              │(2)DINO CRISIS │
│    │                                │           │  十二片      │
│ 四 │卡波光公司遊戲光碟片            │ 八十九片     │(3)BIOHAZARD 3 │         │
│    │                                │              │  LAST ESCAPE │
│    │                                │              │  十四片      │
│    │                                │              │(4)BIOHAZARD GU│         │
│    │                                │              │  N SURVIVOR六│
│    │                                │              │  十一片      │
├──┼────────────────┼───────┼───────┤
│ 五 │ 可樂美公司DANCE DANCE REVOLUTIO│ 四十片       │              │
│    │  N遊戲光碟片                   │              │              │
├──┼────────────────┼───────┼───────┤
│    │                                │              │其中含：      │
│    │                                │              │(1)FINAL FANTAS│
│    │                                │              │ Ⅷ二十五片  │
│六  │日商思奎爾公司遊戲光碟片        │ 三十九片     │(2)LEGEND OF MA│
│    │                                │              │  NA九片      │
│    │                                │              │(3)VAGRANT STOR│
│    │                                │              │  Y五片       │
├──┼────────────────┼───────┼───────┤
│ 七 │ 美商藝電公司遊戲光碟片         │ 七十片       │              │
├──┼────────────────┼───────┼───────┤
│八  │ 目錄                           │ 九本         │              │
│    │                                │              │              │
└──┴────────────────┴───────┴───────┘


司法院資訊處製作；財團法人民間司法改革基金會備份。
